臺灣高等法院臺中分院刑事判決　　 94年度上更(一)字第254號
上　訴　人　臺灣台中地方法院檢察署檢察官
被　　　告　丙○○
　　　　　　　　　　　號
選任辯護人　王秋霜律師
上列上訴人因被告偽造文書案件，不服臺灣臺中地方法院中華民
國91年3月29日第一審判決（民國90年度訴字第2070號，起訴
案號：臺灣臺中地方法院檢察署90年度偵字第13740 號），提起
上訴，經判決後，由最高法院發回更審，本院判決如下：
    主      文
原判決關於丙○○部分撤銷。
丙○○共同行使偽造私文書，足以生損害於公眾及他人，處有期
徒刑參月，如易科罰金，以參佰元折算壹日，緩刑貳年。
偽造之乙○○印章壹枚及自用大貨車停車場使用同意書上偽造「
乙○○」署名壹枚及印文壹枚，均沒收。
    事      實
一、已判決確定之陳淮泗為房屋及土地仲介業者，於民國九十年
    六月間，因受乙○○委託代乙○○出售土地事宜，因而取得
    乙○○所有坐落臺中縣梧棲鎮○○段二一七之三、二一八之
    二號土地之土地所有權狀及身分證影本，適丙○○受託為金
    泰紡織有限公司申辦號碼五Ｇ－０四五號大貨車車牌重領號
    碼七Ｕ－０四一號車牌業務，需取得大貨車停車場土地使用
    同意書，始能辦理新領牌照，丙○○詢問陳淮泗後，獲知上
    開土地係由陳淮泗代為處理出售事宜，乃與陳淮泗基於行使
    偽造私文書之犯意聯絡，陳淮泗先於不詳時地，利用不詳姓
    名不知情之人偽造「乙○○」之印章一枚，提出上開乙○○
    之土地所有權狀及身分證影本，於九十年六月十四日至臺中
    市○○區○○路二段六０六巷廿一號丙○○住處，由丙○○
    偽造「乙○○」同意將上開土地供金泰紡織有限公司設置停
    車場之使用土地同意書，並偽造「乙○○」署名，及偽蓋前
    揭偽造之印章於同意書上，先於九十年六月十八日，由丙○
    ○持該偽造之同意書，至交通部公路局臺中區監理所（以下
    稱台中區監理所）辦理申領牌照，而行使上開偽造之私文書
    ，經台中區監理所以土地登記簿謄本係影本，核與規定不符
    歉難同意為由，檢還上開資料，嗣丙○○再於同年六月二十
    七日（申請書記載為同年六月二十三日，惟臺中區監理所收
    受章為同年六月二十七日）檢具上開偽造之同意書等文件，
    再向臺中區監理所辦理申領大貨車牌照（公訴人誤為同年七
    月十六日），而行使偽造私文書，使不知情之監理所人員，
    因而據以在其職務上掌管之核准公文函稿上說明欄六記載：
    「貴公司（指金泰紡織有限公司）向乙○○君承租之停車場
    〔土地座落：梧棲鎮民生000－0000-0 地號〕，租約期限至
    92年06月13日，請於期限屆滿前，至本所辦理續約或變更登
    記。」等不實之事項及同意申領七Ｕ－０四一號大貨車牌照
    （起訴書漏未記載上開說明欄六之內容），並於同年六月二
    十八日以（九０）中監一字第9027107 號函寄發予金泰紡織
    有限公司及乙○○等人，足以生損害於乙○○，及監理機關
    對於大貨車申領牌照管理之正確性。嗣因乙○○接獲臺中區
    監理所之上開公文後，向臺中區監理所陳情遭冒用等情，經
    監理所函請警方偵辦，始查獲丙○○、劉淮泗二人。
二、案經臺中縣警察局移送臺灣臺中地方法院檢察署偵查起訴。
    理      由
一、訊據被告丙○○矢口否認有行使偽造私文書之犯行，辯稱，
    伊並不知乙○○未同意將土地提供予金泰紡織公司使用，因
    陳淮泗提供之資料均很完整，表示地主已同意等語；惟查：
    (1)、告訴人乙○○係委託共同被告陳淮泗辦理出售土地事宜
    ，並交付身分證及土地所有權狀等影本予共同被告陳淮泗，
    乙○○並未委託或同意共同被告陳淮泗代為出租土地，亦未
    簽立土地使用同意書，本案土地同意書上之印文並非乙○○
    所有，告訴人乙○○係於九十年六月二十八日，接獲台中區
    監理所通知，才知道其土地提供予金泰紡織有限公司當停車
    場等情，業據告訴人乙○○迭次指訴在卷，上開土地使用同
    意書係被告丙○○根據共同被告陳淮泗提供之上開土地所有
    權狀及身分證等資料在其住處填寫，填寫時被告陳淮泗亦在
    場，嗣由被告丙○○持上開土地使用同意書及申領大貨車牌
    照所需文件，向台中區監理所申領牌照等情，業經被告丙○
    ○及共同被告陳淮泗坦承在卷，並有自用大貨車停車場使用
    同意書影本一份、交通部公路局臺中區監理所九十年中監政
    字第九０五０七一一號函、告訴人乙○○陳情書一份、汽車
    新領牌照登記書一份、申請書一份、停車場關係位置圖一份
    、土地登記簿謄本，及土地所有權狀影本各二份在卷可資佐
    證，復有交通部公路總局台中區監理所九十一年六月二十四
    日（九一）中監車字第9130203號函（附件：台中區監理所
    九十年六月二十八日（９０）中監一字第9027107號函、申
    請書、台中區監理所九十年六月二十一日（９０）中監一字
    第9027833號函、公司執照、營利事業登記證、自用大貨車
    停車場土地使用同意書及附圖、身分證、土地所有權狀、土
    地登記簿謄本、汽車新領牌照登記書、汽車異動歷史查詢等
    件影本）在前審卷可稽。(2)、參以共同被告陳淮泗在九十年
    八月十四日偵訊中供稱：「（問：乙○○是否同意將民生段
    二一七之三、二一八之二土地由你寫出租書租給別人﹖）沒
    有。該筆土地他（指乙○○，下同）只是委託我替他賣。」
    等語（見偵查卷第三三頁）、「（問：為何要把乙○○交給
    你的土地權狀及身份證影本等物交給丙○○﹖）丙○○打電
    話到我家說他有朋友要買車找到停車場，請我能不能幫他找
    一個停車場，當時乙○○的土地委託我賣，有相關資料在我
    手裡，所以我就提供王某的相關資料給丙○○。．．」等語
    ，嗣雖同時否認其不知被告丙○○要作何用，惟經檢察官再
    訊問以：是否跟丙○○共謀偽造土地使用同意書，供丙○○
    拿去監理站申請車牌時，答稱：「我知道丙○○寫土地同意
    書是要拿去監理站申領車牌。」「（問：是否同意丙○○用
    你提供的〔乙○○之身份證影本、所有權狀影本、土地登記
    謄本〕做為偽造土地使用同意書及申領車牌之用﹖）我知道
    丙○○須要替人申領新牌照。所以知道我提供這些資料給丙
    ○○做為寫土地使用同意書之用，因為我之前是做買賣車的
    。」、「（是否知道這樣不可以﹖）我知道沒有經過地主同
    意是不可以。我曾經跟乙○○講過，如果土地賣不出去有人
    租來做停車場是否願意，但王某沒有明確告訴我，是否可不
    可以。」、「（問：為何私下主張替地主提土地借給別人﹖
    ）因為該土地供給別人使用，是不會影響土地之買賣。」、
    「（問：是否知道錯了﹖）知道，我請求判緩刑。」等語（
    見偵查卷第三三頁正反面、三四頁正反面筆錄）。及(3)、被
    告丙○○於偵查中在共同被告陳淮泗表示：「（是否知道錯
    了﹖）知道，我請求判緩刑。」後，即表示：「（問：有何
    意見﹖）只要陳淮泗認錯，我就沒意見。」、「（問：提示
    土地使用同意書何人所寫的﹖）是我填寫的。乙○○的印章
    是陳淮泗提供給我的，然後是我蓋上去的。」、「（問：為
    何須要土地使同意書﹖）因為我幫人代辦申領牌照，因為金
    泰紡織公司要買大車申請牌照，須要土地使用同意書，所以
    我就請陳某（指陳淮泗）提供土地資料給我。」、「（問：
    寫乙○○使用同意書時，是否有經過乙○○同意﹖）沒有。
    」、（見偵查卷第三五頁正反面、三六頁）。綜上所述，被
    告及共同被告陳淮泗二人對於乙○○並未同意提供土地供停
    車場使用一節，知之甚詳，被告丙○○雖辯稱，共同被告陳
    淮泗提供之土地資料很完整，致其誤認地主已經同意等語，
    惟按乙○○與丙○○及金泰紡織有限公司並不認識與一節，
    業據乙○○供稱在卷，被告丙○○亦坦承其不認識乙○○，
    乙○○豈有可能於不認識及未收取任何租金之情況下，免費
    提供土地與金泰紡織有限公司當停車場使用，被告丙○○係
    代金泰紡織有限公司辦理上開新領牌照手續者，因急須停車
    場使用證明才打電話向陳淮泗詢問，有無土地可供申領時使
    用，在無土地所有人到場簽訂租賃契約，及陳淮泗未提供土
    地租賃契約或使用同意書之情況下，即自行填寫土地使用同
    意書，並蓋用地主印章，其對於陳淮泗係在未獲得地主同意
    下，私自提供土地及地主身分資料一節，難諉為不知，被告
    丙○○辯稱，其不知地主未同意云云，顯與常情不符，為卸
    責之詞，不可採信，本件事證明確，被告之犯行至堪認定。
    至被告請求傳訊證人黃常陞、李錫森，以證明被告何時才知
    道地主乙○○不同意出租土地，及知道地主乙○○不同意出
    租土地後，如何找到地主乙○○，如何和陳淮泗對質云云。
    惟查被告在偵查中已供明，書寫使用同意書時，沒有經過乙
    ○○之同意（見偵查卷第卅五頁背面），是該二證人，本院
    認為無庸再予傳訊，併此明。
二、核被告丙○○所為，係犯刑法第二百十六條、第二百十條之
    行使偽造私文書罪，第二百十四條之使公務員登載不實罪。
    檢察官就被告於九十年六月十八日行使偽造私文書該次犯行
    ，雖未據起訴，惟因該部分與已起訴部分為同一案件，為起
    訴效力所及，自得併予審判之。被告丙○○與陳淮泗間有犯
    意聯絡及行為分擔，均為共同正犯。被告等利用不知情之人
    偽刻乙○○印章，為間接正犯。被告等偽刻乙○○印章之行
    為，為偽造私文書之階段行為，偽造署名及印文係偽造文書
    之部分行為，另被告二人偽造私文書後復持以行使，其偽造
    之低度行為，應為行使之高度行為所吸收，均不另論罪。被
    告等所犯上開行使偽造私文書、使公務員登載不實二罪間，
    有方法結果之牽連關係，應從一重之行使偽造私文書罪處斷
    。原審疏未詳查，對於被告丙○○遽為無罪之諭知，尚有未
    洽，檢察官上訴意旨指摘原判決不當，為有理由，應由本院
    將原判決關於被告丙○○部分撤銷改判，爰審酌被告犯罪之
    動機、目的、手段、所生之危害、犯後態度等一切情狀，量
    處以有期徒刑三月，並諭知易科罰金之折算標準，又被告以
    前未曾受有期徒刑以上刑之宣告，此有臺灣高等法院被告前
    案紀錄表附卷可證，犯罪後並無所得，被害人乙○○又表示
    不願對被告丙○○追究，經過此次之判刑後，當知悔過，不
    致有再犯之虞，其所宣告之刑，本院認以暫不執行為適當，
    併依法宣告緩刑二年，以啟自新。另偽造之乙○○印章一枚
    雖未據扣案，然未能證明業已滅失，及自用大貨車停車場使
    用同意書上偽造乙○○署名一枚及印文一枚，均應依刑法第
    二百十九條沒收之。
據上論結，應依刑事訴訟法第三百六十九條第一項前段、第三百
六十四條、第二百九十九條第一項前段，刑法第二十八條、第二
百十六條、第二百十條、第二百十四條、第五十五條、第四十一
條第一項前段、第七十四條第一款、第二百十九條，罰金罰鍰提
高標準條例第一條前段、第二條，判決如主文。
本案經檢察官甲○○到庭執行職務。
中　　華　　民　　國　　94　　年　　9 　　月　　7 　　日
               刑事第二庭　審判長法　官　李　璋　鵬
                                 法　官　蕭　錦　鍾
                                 法　官　胡　森　田
上列正本證明與原本無異。
如不服本判決應於收受送達後十日內向本院提出上訴書狀，其未
敘述上訴之理由者並得於提起上訴後十日內向本院補提理由書（
均須按他造當事人之人數附繕本）。
                                 書記官　林　振　甫
中　　華　　民　　國　　94　　年　　9 　　月　　8 　　日
　　　　　　　　　　　　　　　　　　　　　　　　　　　Ｆ
